臺灣屏東地方法院民事判決　九十一年度再易字第一三號
　　再審原告　甲○○
　　再審被告　乙○
右當事人間侵權行為損害賠償事件，再審原告對於中華民國九十一年四月二十四日本
院九十一年度簡上字第一○七號確定判決提起再審之訴，本院判決如左：
    主      文
再審之訴駁回。
再審訴訟費用由再審原告負擔。
    事      實
甲、再審原告方面：
一、聲明：
（一）原判決不利於再審原告部分廢棄。
（二）右廢棄部分再審被告在原確定判決之訴及假執行之聲請均駁回。
（三）再審及前審之訴訟費用由再審被告負擔。
二、陳述：
（一）兩造間侵權行為損害賠償事件，經鈞院屏東簡易庭審理結果，以八十九年度屏
      簡字第二六一號判決再審原告應給付再審被告新台幣（下同）二十萬七千二百
      一十元及自八十九年六月二十七日起至清償日止按週年利率百分之五計算之利
      息，無非以再審被告所提出其受傷前曾以每日一千元薪資之代價，於鳳冠文具
      行工作之一紙工作證明書為判決之依據，再審原告不服上訴。經鈞院審理結果
      ，雖認定上揭工作證明書不能證明再審被告於本件侵權行為發生前確曾以日薪
      一千元受僱於鳳冠文具行為由，而廢棄第一審之判決，然鈞院既認定再審被告
      無法證明侵權行為前有受僱他人支領薪資之事實，卻又以行政院勞委會最低基
      本工資每月一萬五千八百四十元，作為再審被告所受工作損失之計算標準，為
      不利於再審原告之判決，顯然適用法規顯有錯誤。
（二）按民法第二百一十六條第一項所受損害，即現存財產因損害事實之發生而被減
      少，屬積極的損害。所謂所失利益，即新財產之取得，因損害事實之發生而受
      妨害，屬於消極的損害，迭有最高法院四十八年度台上字第一九三四號判例、
      七十九年度台上字第一八四○號判決、八十八年度台上字第一九六七號判決可
      資參照。又觀最高法院八十九年度台上字第二四九號判決本旨：損害賠償，除
      法律另有規定或契約另有訂定外，須填補債權人所受損害與所失利益。而依通
      常情形，或依已定之計劃、設備，或其他特別情事，可得預期之利益，視為所
      失利益，民法第二百十六條第一、二項定有明文。
（三）再審被告於本件侵權行為發生時，已逾六十一歲，損害發生前只在自家後院種
      植若干蔬果，根本未外出工作，何來工作所得？既無工作所得，即無可能新財
      產取得之預期，又何來因損害事實之發生而減少或妨害其取得新財產之事由？
      若無此消極之損害，即無所謂所失利益之請求可言，則再審被告於請求積極損
      害之外，另行再主張因本件侵權行為而致生之消極損害，顯無理由。鈞院原確
      定判決既認為再審被告所提出其受傷前曾以每月一千元之薪資之代價，於鳳冠
      文具行工作之一紙工作證明書，並不能證明其於本件侵權行為發生前確曾以日
      薪一千元受僱於鳳冠文具行，亦顯然肯認再審被告於事故發生前並無工作所得
      之事實，則其再依行政院勞委會最低基本工資每月一萬五千八百四十元，作為
      再審被告所受工作損失之計算標準，判決再審原告應就再審被告因此無法取得
      之工作薪資應賠償九萬五千零四十元，顯然與所認定之事實有理由矛盾之違法
      。況依勞動基準法第五十四條第一項第一款之規定，再審被告之年齡亦已逾強
      制退休年齡，要無再適用勞委會基本工資計算其所得之餘地，原判決之適用法
      規不當，顯而易見。
（四）身體或健康受侵害，而減少勞動能力者，其減少及殘存勞動能力之價值，不能
      以現有之收入為準，蓋現有收入每因特殊因素之存在而與實際所餘勞動能力不
      能相符，現有收入高者，一旦喪失其職位，未必能自他處獲得同一待遇，故所
      謂減少及殘存勞動能力之價值，應以其能力在通常情形下可能取得之收入為標
      準。最高法院六十一年度台上字第一九八七號著有判例可資參照。則縱鈞院原
      確定判決認為再審原告仍應賠償再審被告於通常情形可能取得之工作薪資，觀
      兩造本於本件侵權行為而生之另案即台灣高等法院高雄分院八十九年度上易字
      第二一九號八十九年度十一月二十三日之準備程序筆錄第二頁中，再審被告之
      夫李長興自承「乙○一整年收入有五萬元」，顯見再審被告縱有所失利益，依
      其所提出應休養半年之診斷證明書所載亦僅能請求休養半年內無法取得之二萬
      五千元之損失，鈞院原確定判決既未能就再審被告於受侵權行為損害前之能力
      在通常情形下可能取得之收入究係若干詳加審酌，即逕以根本不適用於再審被
      告之行政院勞委會最低基本工資作為本件損害賠償之計算標準，其認事用法亦
      顯與實務見解大相逕庭。
（五）原確定判決先肯認再審被告於事故發生前並無工作所得之事實，嗣後於未就再
      審被告於受侵權行為損害前之能力在通常情形下可能取得之收入為若干，詳查
      審酌，即又逕依八十八年十月十六日行政院勞工委員會所制定公布之最低基本
      工資每月一萬五千八百四十元作為再審被告所受工作損失之標準，有適用法規
      顯有錯誤之情，依民事訴訟法第四百九十六條第一項第一款之規定，提起本件
      再審。
三、證據：提出本院判決影本二份及筆錄影本一紙。
乙、再審被告方面：
    本件未行言詞辯論程序，再審被告亦未提出書狀作何聲明或陳述。
丙、本院依職權調閱本院九十一年度簡上字第一○七號卷宗。
    理      由
一、再審原告主張原確定判決既認定再審被告於本件事故發生前並無工作所得之事實
    ，則其再依行政院勞委會最低基本工資每月一萬五千八百四十元，作為再審被告
    所受工作損失之計算標準，判決再審原告應就再審被告因此無法取得之工作薪資
    應賠償九萬五千零四十元，顯然與所認定之事實有理由矛盾之違法。況依勞動基
    準法第五十四條第一項第一款之規定，再審被告之年齡亦已逾強制退休年齡，要
    無再適用勞委會基本工資計算其所得之餘地，原判決之適用法規不當，顯無易見
    。且兩造本於本件侵權行為而生之另案即台灣高等法院高雄分院八十九年度上易
    字第二一九號八十九年度十一月二十三日之準備程序筆錄第二頁中，再審被告之
    夫李長興自承「乙○一整年收入有五萬元」，顯見再審被告縱有所失利益，依其
    所提出應休養半年之診斷證明書所載亦僅能請求休養半年內無法取得之二萬五千
    元之損失，原確定判決既未能就再審被告於受侵權行為損害前之能力在通常情形
    下可能取得之收入究係若干詳加審酌，逕以根本不適用於再審被告之行政院勞委
    會最低基本工資作為本件損害賠償之計算標準，其認事用法有違誤，為此依據民
    事訴訟法第四百九十六條第一項第一款之規定提起本件再審之訴等語。
二、按適用法規顯有錯誤者，得以再審之訴對於確定終局判決聲明不服，民事訴訟法
    第四百九十六條第一項第一款固定有明文。然按民法第二百十六條第二項所定依
    通常情形可得預期之利益，視為所失利益，其義頗廣，祇須如無妨礙之事實，利
    益通常可能取得為已足，並不以如無妨礙之事實，利益必可取得為必要，最高法
    院五十四年度台上字第二一二八號著有判決可資參照。最高法院七十七年度台上
    字第二五一四號判決、八十九年度台上字第二四九號之判決亦同上開判決意旨。
    經查，再審被告於本件事故發生時，係六十歲之人，於本件侵權行為發生前，其
    身體狀況正常仍具勞動能力，其因本件侵權行為受有傷害無法工作而受有六個月
    工作損失，業據原確定判決斟酌再審被告所受傷勢及診斷證明書認定在案，再審
    被告因本件侵權行為而受有所失利益之損害堪可認定。又勞動基準法第五十四條
    第一項第一款固規定：「勞工非有左列情形之一者，雇主不得強制其退休：年滿
    六十歲者。」但此法條雇主於勞工年滿六十歲得強制其退休，非謂勞工年滿六十
    歲即無工作能力，須遭強制退休，或謂年齡已逾強制退休年齡，要無再適用勞委
    會基本工資計算其所得之餘地，再審原告執上開規定，主張原確定判決適用法規
    顯有錯誤，不足採信。至於再審被告所失利益之損害額如何認定，原確定判決以
    再審被告無法證明其於本件侵權行為發生前的每月薪資，顯高於行政院勞工委員
    會於八十六年十月十六日所公佈基本工資每月一萬五千八百四十元，故以該基本
    工資計算作為再審被告所受工作損失之標準，而按基本工資係行政機關本於統計
    結果，認為若從事勞動工作，每人每月至少可獲得之收入，因此，原確定判決認
    為依通常情形，再審被告應每月應可得上開基本工資之預期利益。雖再審被告之
    夫李長興於台灣高等法院高雄分院八十九年度上易字第二一九號八十九年度十一
    月二十三日之準備程序筆錄自承「乙○一整年收入有五萬元」等語，此僅係法院
    認定所失利益為何之參考依據，並無拘束原確定判決之效力，從而原確定判決參
    酌一切情形，認為再審被告每月有一萬五千八百四十元之所失利益的損害，亦無
    適用法律顯有錯誤之情形，再審原告仍執前詞，洵屬無據。
三、綜上所述，再審原告主張原確定判決有民事訴訟法第四百九十六條第一項第一款
    之情形，提起再審之訴，顯無理由，爰不經言詞辯論，逕以判決駁回之。
據上論結，本件再審之訴為無理由，依民事訴訟法第五百零二條第二項、第七十八條
，判決如主文。
中　　　華　　　民　　　國　　九十一　　年　　　八　　　月　　 十三 　　日
                                    臺灣屏東地方法院民事第二庭
~B審判長法官　孫國禎
~B法　　　官　沈佳宜
~B法　　　官　陳淑勤
右為正本係照原本作成。
本判決不得上訴。
~B法院書記官　劉淑蓉
中　　　華　　　民　　　國　　九十一　　年　　　八　　　月　　 十九 　　日
